臺灣高等法院臺中分院刑事判決　　　 94年度交上訴字第240號
上　訴　人
即　被　告　甲○○　男　22歲.
　　　　　　　　　　身分證統一.
選任辯護人　謝文田律師
上列上訴人因公共危險等案件，不服臺灣臺中地方法院93年度交
訴字第77號中華民國93年11月22日第一審判決（起訴案號：臺灣
臺中地方法院檢察署92年度偵字第15489 號），提起上訴，本院
判決如下：
    主  文
原判決關於甲○○部分撤銷。
甲○○無罪。
    理  由
一、公訴意旨略以：被告甲○○與同案被告許俸富（已經原審就
    其公共危險部分判決有罪，妨害公務部分不另為無罪之諭知
    ，未據上訴，而告確定）明知飆車族多輛機車集結，並以超
    過市區時速限制以上之速度，駕駛汽、機車於道路上超速、
    闖紅燈、佔用快、慢車道及任意變換車道之飆車方法，會造
    成參與道路交通之公眾往來之危險，惟其二人仍與其他不詳
    年籍姓名之男子十餘名共同基於犯意聯絡，於民國92年8月2
    日（週六）4時20 分起，共同騎乘七輛重型機車及一輛自用
    小客車，沿雙十路、自由路轉公園路以時速70公里以上之速
    度高速疾駛，復由公園路連續闖過該公園路，與自由路、平
    等街及三民路之紅燈，經警方到場追查，前開七輛機車，兩
    輛往中華路方向逃逸，五輛迴轉，其中三輛逆向往平等街逃
    逸，其餘二輛往市府路逃逸，被告甲○○與同案被告許俸富
    及前開同夥十餘名，復基於妨害公務之犯意聯絡，於同日 4
    時25分，見臺中市警察局第一分局丁○○組長與穿警察制服
    之戊○○警員走在公園路行人道上，先由不詳姓名年籍者二
    名騎乘紅色重型機車及搭載後座之方式，自後衝撞丁○○組
    長、戊○○警員二人，隨即支援警力趕到該現場，計有穿警
    察制服之施谷都警員，及乙○○警員、其他便衣警員約十人
    ，隨後被告甲○○與同案被告許俸富及其餘同夥十餘名，分
    持木棒、鋁棒、橡膠棍等凶器，在該公園路前處，以作成環
    狀包圍狀方式圍堵丁○○組長及戊○○警員及上述支援警力
    約十名警察，並對丁○○組長及戊○○警員辱罵稱：「幹！
    警察算什麼？」等語，隨即被告甲○○與同案被告許俸富及
    該十餘名飆車者手持上開鋁棒等棍狀物乘著酒力下，衝向警
    方要打相關員警，同案被告許俸富手持鋁棒打向丁○○組長
    ，戊○○、乙○○警員見狀急掏出警用手槍作防衛狀，被告
    甲○○與同案被告許俸富及其他同夥始不敢下手而散去，以
    此強暴之方式，妨害員警丁○○、戊○○、乙○○等十幾位
    員警依法執行之公務，惟同案被告許俸富終為警方追及而當
    場將之逮捕，並循線查獲被告甲○○，因認被告甲○○涉有
    刑法第185條第1項之公共危險罪嫌及同法第135條第1項之妨
    害公務罪嫌。
二、公訴意旨認被告甲○○涉有刑法第185條第1項之公共危險罪
    嫌及同法第135條第1項之妨害公務罪嫌，無非係以同案被告
    許俸富於警詢時之陳述及證人即現場值勤員警丁○○、戊○○、乙○○於偵查中之證詞，並卷附值勤員警職務報告書、
    行車路線圖、現場圖各一份及扣案之鋁製球棒一支、軟塑膠
    棒一支、木棍二支、竹棒一支等物為其主要論據。
三、按犯罪事實應依證據認定之，無證據不得認定犯罪事實；不
    能證明被告犯罪者，應諭知無罪之判決，刑事訴訟法第 154
    條第2項、第301條第1 項分別定有明文。次按認定不利於被
    告之事實，須依積極證據，苟積極證據不足為不利於被告事
    實之認定時，即應為有利於被告之認定，更不必有何有利之
    證據；事實之認定，應憑證據，如未能發現相當證據，或證
    據不足以證明，自不能以推測或擬制之方法，以為裁判基礎
    ；認定犯罪事實所憑之證據，雖不以直接證據為限，間接證
    據亦包括在內。然而無論直接或間接證據，其為訴訟上之證
    明，須於通常一般之人均不致有所懷疑，而得確信其為真實
    之程度者，始得據為有罪之認定，倘其證明尚未達到此一程
    度，而有合理之懷疑存在時，事實審法院復已就其心證上理
    由予以闡述，敘明其如何無從為有罪之確信，因而為無罪之
    判決，尚不得任意指為違法。（最高法院30年上字第816 號
    、40年臺上字第86號、76年臺上字第4986號判例參照）。
四、訊據被告甲○○始終堅詞否認有何右揭公共危險及妨害公務
    之犯行，辯稱：當天伊等是為許俸富慶生，伊等是先到ＫＴ
    Ｖ唱完歌，準備轉往舞廳跳舞，在途中伊騎機車在最後面，
    看到一台計程車要撞伊，還有一群黑影衝出來，伊也不知道
    他們是誰，伊這台車就趕快煞車迴轉離去，伊並未參與飆車
    ，其後亦未在現場等語。經查：
  (一)有關公共危險部分：
    1.同案被告許俸富於警詢時陳稱：「（問：當時行車方向為
      何？速度為何？是否沿途闖紅燈？逆向行駛等行為？）當
      時雙十路轉自由路轉公園路，當時時速約七十公里左右，
      沒有闖紅燈及逆向行駛之情形」、「我是殿後的機車，前
      面二部速度較快，我不知道有無闖紅燈、逆向行駛之情事
      」等語（見92年度偵字第15489號卷第9頁）；再於92 年8
      月2 日檢察官訊問時陳稱：「．．．我們十二個人共騎三
      輛機車，．．．還有一台汽車是阿南開的，坐五個人，小
      隻坐的那輛機車騎在最前面，他們騎到中山公園時就有一
      群人衝出來打他們，他們就往前面逃到中華路夜市，我們
      在那裡找到他們，．．．」、「（問：4時20 分你們三輛
      機車有無從公園路連續闖紅燈往西的方向飆車？）我們沒
      有闖紅燈，有騎車經過公園路」等語（見92年度偵字第15
      489號卷第34、35 頁）；且於其後之偵查及原審審理時亦
      均否認當天其與被告甲○○等人有何飆車之行為，故依同
      案被告許俸富之陳述尚無法證明被告甲○○有何飆車之情
      事。
    2.而依卷附當天值勤員警丁○○、戊○○所出具之職務報告
      書及行車路線圖（見92年度偵字第15489號卷第19-21頁）
      固記載：當天凌晨4時20 分許，在公園、自由路段發現約
      有七部改裝機車由公園路連續闖紅燈（公園與自由路口、
      公園與平等街口及公園與三民路口）沿線疾駛往西方向狂
      飆，該七部機車見值勤員警圍捕時即四處逃竄，故值勤員
      警攔捕未獲乙節，惟證人即現場值勤員警丁○○、戊○○
      、乙○○於93年2月21 日檢察官訊問時均證稱：公共危險
      部分並無證據資料等語（見92年度偵字第15489 號卷第70
      頁），且證人戊○○於原審93年10月18日審理時亦證稱：
      「（問：為何沒有蒐證錄影帶？）因為那時我剛在學習」
      等語（見原審卷第97頁），及證人丁○○於本院94年6月2
      日審理時證稱：其等當時並未取締到飆車等語（見本院卷
      第60頁），又臺中市警察局第一分局亦函覆本院謂：因當
      時執勤員警未能即時搜證，故無法提供相關錄影帶乙情，
      有該分局94年2月18日中分一刑字第0940017895 號函一紙
      在卷足憑（見本院卷第45頁）。由此，亦無法證明被告甲○○有何超速、闖紅燈、佔用車道或任意變換車道等飆車
      情事。
    3.綜上各節，本件尚無證據證明被告甲○○於案發當時有何
      騎機車超速、闖紅燈、佔用車道或任意變換車道等飆車情
      事，即難認被告甲○○犯有刑法第185條第1項之公共危險
      罪。
  (二)有關妨害公務部分：
    1.關此部分，被告甲○○始終辯稱伊並不在場，且同案被告
      許俸富亦未稱被告甲○○於包圍警員當時在場。
    2.而證人戊○○於92年9月30 日檢察官訊問時係證稱：「（
      問：甲○○是當場被逮捕？）不是。是許俸富說出那天是
      他生日，甲○○也去參加，他帶我們去找他的」、「（問
      ：能否確定甲○○當天晚上有拿棍棒攻擊你？）沒辦法確
      定」等語（見92年度偵字第15489號卷第53 頁），其後則
      於93 年2月11日檢察官訊問時改稱：「我可以確認許俸富
      及甲○○二人在現場各持棒棍圍警方，如我所制作圖表所
      示」等語（見92年度偵字第15489號卷第70 頁）；復於原
      審93年10月18日審理時證稱：「（問：在去年九月三十日
      偵查中問你是否可確認甲○○拿棒棍，你說沒辦法，今年
      二月你又說可以確認？）因為當時我對被告甲○○的印象
      比較模糊，因為當時有二十幾個人。而在二月的時候，因
      為已問過被告許俸富才比較有印象。且他體型比較矮」等
      語（見原審卷第98頁）；又於本院94年6月2日審理時證稱
      ：「我印象中就是他們一群人在那裡，大部分的人都是高
      高的，被告長的比較矮，但我沒有看清楚被告的長相，當
      時許俸富是我當場逮捕到的」等語（見本院卷第73頁），
      可見證人戊○○並無法明確指認被告甲○○於案發時有在
      現場。
    3.再者，證人乙○○於93年2月11 日檢察官訊問時證稱：「
      我沒有注意甲○○本人，我只能確認許俸富」等語（見92
      年度偵字第15489號卷第70頁），且於本院94年6月2 日審
      理時證稱：「當時他們是在靠近公園的紅磚道上，丁○○
      、戊○○在那邊處理，我是在對面的位置，我看不清楚」
      等語（見本院卷第73頁），足見證人乙○○亦無法明確指
      認被告甲○○於案發時有在現場。
    4.且證人丁○○先於93年2月11日檢察官訊問時證稱：「我
      可以確認甲○○，他是靠西邊的人，原先在另一個高個子
      的後方，圍向警方時呈圓狀包圍」等語（見92年度偵字第
      15489號卷第70頁），再於原審93年10月18 日審理時證稱
      ：「我們在北側，他們在南側，他們說警察算什麼，．．
      ．被告甲○○確實有在帶頭的那邊，被告許俸富在我後面
      ，他是在公園裡面，他是當場被抓到，．．．。我可以確
      定被告甲○○就在指揮者的旁邊，因為他個子比較矮」、
      「被告甲○○我們是交給刑事組，是被告許俸富供出來的
      ，才想起來，是刑事組把他帶過來，我們才想起來」等語
      （見原審卷第96、98頁），固均指證被告甲○○確於案發
      時有在現場。然於本院94年6月2日審理時則改稱：「（問
      ：你們根據何證據認定被告甲○○有參與飆車的行為？）
      過了不久檢察官傳訊我們，被告被移送我們並不知道，我
      們去指認，當時把我們圍住的幾個主謀，我們印象比較清
      楚，有一些人在榕樹下我們沒有看清楚，被告比較矮站在
      我們的西南方，老實講我們講不出來，但是面孔我們沒有
      看得很仔細，只覺得有點像，因為被告身材比較矮小，非
      常清楚他在姓蘇主謀的左後方」等語（見本院卷第60頁）
      ，其並無法明確指認被告甲○○於案發時有在現場。
    5.又衡諸被告甲○○並非當場被逮捕，以當時天色已晚，依
      卷附證人戊○○、丁○○所繪之現場圖（見92年度偵字第
      15489號卷第75 頁），被告甲○○又係站在距離最遠之位
      置，證人戊○○、丁○○與被告甲○○又非舊識，依當時
      警員尚需舉槍驅散對方之緊張情況，實難期證人能做正確
      無誤之指認，證人丁○○所稱係同案被告許俸富供出來才
      想起來，亦足徵其指認確有瑕疪，被告甲○○既堅決否認
      ，復無何明確無誤之證據，被告甲○○所辯亦應屬可採，
      此部分均難證明被告甲○○犯罪。
五、綜上所述，本件公訴人所舉之證據尚無從使本院獲得被告甲○○確有公訴人所指之公共危險及妨害公務等犯行之確切心
    證。此外，本院復查無其他積極證據足資證明被告甲○○有
    何公共危險及妨害公務等犯行，被告甲○○之犯行既屬不能
    證明，揆諸首揭規定及意旨，自應諭知被告甲○○無罪之判
    決。原審就被告甲○○涉犯公共危險部分之有利事證未予採
    酌，率為有罪之認定，尚有未洽。被告甲○○上訴意旨以其
    並未犯罪指摘原判決失當，核屬有據，爰將原審判決予以撤
    銷，並為無罪之諭知，以免冤抑。
據上論斷，應依刑事訴訟法第三百六十九條第一項前段、第三百
六十四條、第三百零一條第一項，判決如主文。
本案經檢察官丙○○到庭執行職務。
中　　華　　民　　國　　94　　年　　6 　　月　　16　　日
               刑事第七庭  審判長法　官　林　榮　龍
                                 法　官　林　宜　民
                                 法　官　許　秀　芬
上列正本證明與原本無異。
本件檢察官就公共危險罪部分得上訴，就妨害公務部分不得上訴
。
如不服本判決應於收受送達後十日內向本院提出上訴書狀，其未
敘述上訴之理由者並得於提起上訴後十日內向本院補提理由書（
均須按他造當事人之人數附繕本）。
                                 書記官　金　珍　華
中　　華　　民　　國　　94　　年　　6 　　月　　17　　日
                                                      Ｆ
